臺灣新竹地方法院民事判決　　　　　　　 94年度婚字第172號
原　　　告　乙○○
被　　　告　甲○○
　　　　　　　　　　　　號
當事人間請求確認婚姻關係存在事件，本院於民國94年5月19日
言詞辯論終結，判決如下：
    主      文
確認兩造間婚姻關係存在。
原告其餘之訴駁回。
訴訟費用由被告負擔。
    事實及理由
壹、原告主張：
一、兩造係夫妻關係，原告因遭被告欺騙，惟於民國94年4月7日
    簽立離婚協議書，並至新竹市東區戶政事務所辦理離婚登記
    ，惟兩造離婚協議書上之證人林敏棟、林王秀月，皆未親見
    或親聞兩造離婚協議，從而兩造離婚應不生效力，其婚姻關
    係應仍存在，並聲明（一）確認原告與被告婚姻關係存在。
    （二）兩造於民國94年4月7日於新竹市東區戶政事務所所為
    之離婚登記應予塗銷。（三）訴訟費用由被告負擔。
貳、被告則陳稱：
一、離婚協議書是經被告之母、兄同意始由被告用蓋於協議書上
    ，原告把被告趕出門的，並聲明（一）駁回原告之訴。（二
    ）訴訟費用由原告負擔。
參、得心證之理由：
一、原告主張兩造為夫妻，於94年4月7結婚，簽訂系爭離婚協議
    書，離婚協議書上所載之證人為林敏棟、林王秀月，嗣並辦
    理離婚登記一節，為被告所不爭執，且有原告所提出之兩造
    戶籍謄本、離婚協議書在卷可考，自堪信為真實。
二、按兩願離婚，應以書面為之，有二人以上證人之簽名，並應
    向戶政機關為離婚之登記，民法第1050條定有明文。次按民
    法第1050條所謂二人以上證人之簽名，固不限於作成離婚證
    書時為之，亦不限於協議離婚時在場之人，始為證人，然究
    難謂非親見或親聞雙方當事人確有離婚真意之人，亦得為證
    人，最高法院68年台上字第3792號判例參照。本件兩造於
    94年4月7日所簽訂之系爭離婚協議書雖載有證人林敏棟、王
    秀月，惟證人二人稱：未在離婚協議書上簽名、未問過原告
    兩造是否要離婚、因被告說原告同意離婚故拿印章給被告去
    蓋等語（均見本院94年5月19日言詞辯論筆錄）。顯未親見
    或親聞兩造有離婚之真意，依前揭判例說明，證人二人自不
    合上開規定所謂之「證人」，則兩造間之協議離婚即難謂已
    具備法定要件，縱令兩造間雖有離婚之合意，惟因系爭離婚
    協議書未具備二人以上親聞或親見兩造確有離婚真意之證人
    之簽名，即未依民法第1050條規定之方式為之，依民法第73
    條規定自屬無效（最高法院28年上字第1306號判例參見）。
三、次查，兩造婚姻關係存在經判決確定後，持本判決、確定證
    明書至戶政機關為更正登記，乃屬戶政機關行政程序作業，
    原告訴請將兩造於94年4月7日於新竹東區戶政事務所所為之
    離婚登記予以塗銷，即於法無據，應予駁回
四、訴訟費用負擔之依據：民事訴訟法第79條但書。
中　　華　　民　　國　　94　　年　　6　　月　　2 　　日
                  家事法庭法　官　許翠玲
正本係照原本作成。
如對本判決上訴，須於20日內向本院提出上訴狀。
                          書記官　陳宏城
中　　華　　民　　國　　94　　年　　6　　月　　2 　　日
